【裁判字號】    98,訴,257
【裁判日期】    981118
【裁判案由】    偽造貨幣
【裁判全文】
臺灣花蓮地方法院刑事判決               98年度訴字第257號
公  訴  人  臺灣花蓮地方法院檢察署檢察官
被      告  甲○○
                      號
指定辯護人  謝維仁律師
上列被告因偽造貨幣案件，經檢察官提起公訴（98年度偵字第21
61號），本院判決如下：
    主  文
甲○○無罪。
    理  由
一、公訴意旨略以：被告甲○○明知其所持有之編號FQ250772ZC
    號、面額為新臺幣（下同）1千元之紙鈔1張係偽鈔，仍於民
    國98年3月底某日晚間7時許，騎乘車牌號碼269-BPD 號重型
    機車附載真實姓名年籍均不詳之男子，至省道臺9線公路248
    .5公里（花蓮縣光復鄉○○○○○道旁檳榔攤，持上開偽鈔
    向乙○○購買價值150元之箭筍1包而行使之，致乙○○誤以
    為真鈔而收受並找回 850元真鈔予被告，嗣經乙○○報警處
    理而扣得上開偽造紙鈔1張。而認被告涉犯刑法第 196條第1
    項行使偽造通用紙幣罪嫌云云。
二、按犯罪事實應依證據認定之，無證據不得認定犯罪事實，刑
    事訴訟法第154條第2項定有明文。次按事實之認定，應憑證
    據，如未能發現相當證據，或證據不足以證明，自不能以推
    測或擬制之方法，以為裁判基礎（最高法院40年台上字第86
    號判例意旨參照）。又認定不利於被告之事實，須依積極證
    據，苟積極證據不足為不利於被告事實之認定時，即應為有
    利於被告之認定，更不必有何有利之證據（最高法院30年上
    字第816號判例意旨參照）。
三、公訴人認被告涉犯上揭犯行，無非係以：(一)證人即被害人乙
    ○○於警詢、偵查時之證述；(二)扣案千元鈔票1 張經送驗後
    確為偽鈔；(三)被告行動電話於98年3月、4月之通聯紀錄基地
    台在案發地點附近；為其主要論據。訊據被告甲○○堅決否
    認有何行使偽造通用貨幣之犯行，並辯稱：我並沒有騎機車
    去被害人乙○○之檳榔攤，也沒有持1 千元偽鈔向乙○○購
    買箭筍等語。經查：
  (一)被害人乙○○交由員警扣案之千元鈔票1 張，經送鑑定結果
    確為偽鈔，係以彩色雷射輸出方式仿印，無凹版印紋凸起效
    果，無隱藏字，紙張非鈔券紙；水印以透明墨仿製，以黏貼
    金屬箔膜仿條狀光影變化箔膜，以彩色雷射輸出方式仿鈔券
    正面左下角及背面左上角之變色油墨面額數字；安全線以黏
    貼金屬箔膜方式仿製鈔券背面六段裸露部分。此有中央印製
    廠98年6月23日中印發字第0980002567號函暨鑑定報告1份在
    卷可稽（見本院卷第22頁至第23頁）。足認扣案之1 千元鈔
    票確實是偽鈔乙情至為明確。
  (二)證人乙○○於警詢雖證稱：於98年3月底，約 19時至20時許
    ，我在花蓮縣光復鄉○○村○○路（台九線道路 248.5公里
    北上路旁），我所經營之檳榔攤兼賣箭筍，被 2名年籍不詳
    男子騎機車持該張偽鈔購買箭筍，我看見 2名男子騎機車先
    停在我攤位前方約10公尺處，有 1名男子走向我檳榔攤說要
    買1 包箭筍，然後將其手心裏已揉成一團之 1千元偽鈔交付
    予我，我趕快拿850元找給他，當我將該揉成一團之1千元攤
    開檢查時，發現竟是偽鈔，我馬上騎機車北上追趕，並將他
    們所騎乘的機車號碼記下來，車牌號碼為 269-BPD，當時駕
    駛機車的人就是被告，而我不認識被告，但是被告將 1千元
    偽鈔交給我等語；嗣證人乙○○於檢察官偵查時證稱：被告
    應該是在 98年3月底，我收到偽鈔的情形已經很多次，應該
    是20日到25日之間，當天我很忙，客人來買箭筍，我就到檳
    榔檳找錢，後來發現是偽鈔，我就追上去，才記下他們的車
    牌號碼，交給我假鈔的人皮膚較白，我有看到該人之嘴上有
    一顆痣等語。然證人乙○○於本院審理時證述：因為我之前
    收到偽鈔很多次，所以我會記下客人的車牌號碼，且記在便
    條紙上，該客人從頭到尾都坐在車上，我是於交易完畢後，
    即我拿箭筍給客人後，到檳榔攤找錢時就順便記下車號，所
    以我係先記車號才去追，我並沒有將記有車號的便條紙交給
    警察，只有跟警察說車號等語，是證人乙○○就當時持扣案
    之偽鈔向伊購買箭筍之人之機車車號是伊於何時所記下，前
    後證述已有不一之情形。且參以證人乙○○當時正處於突發
    現所收到鈔票係偽鈔之情況下，情緒難免會有所慌張，且當
    時正值晚上，雖有燈光照明，但視線較無白天明亮，難免會
    有誤認或看錯車牌號碼之虞。證人乙○○於警詢時指認被告
    之照片，係依據單一之照片為指認，自難保不受先入為主之
    想法所影響，認警員既依證人提供車號查出車主，鎖定可疑
    犯嫌，則警員所提供之照片應即為持偽鈔向其行使之人之照
    片，不致有誤，因而指認被告即為持偽鈔行使之人。又證人
    乙○○於檢察官偵查時及本院審理時均證稱：持偽鈔向伊購
    買箭筍之人皮膚白白、胖胖的、有戴眼鏡，較被告的皮膚白
    ，比被告胖，而且痣也較大，被告的痣較小，好像不是在庭
    被告持偽鈔向伊買箭筍等語綦詳。再者，依證人乙○○於警
    詢時證述係有兩人騎機車來跟伊買箭筍，與伊於本院審理時
    證述：是被告一人騎車來買箭筍，另一人逆向而來，伊當時
    誤以為兩人認識等語亦明顯不符。故上揭證人乙○○之證述
    既有瑕疵不一之處，尚難為不利於被告之認定。此外，經本
    院將上揭扣案之紙鈔送驗其上有無被告之指紋殘留，經鑑定
    結果並未發現有何可供比對之指紋，此有內政部警政署刑事
    警察局98年7月17日刑紋字第0980097829號鑑驗書1份在卷可
    參（見本院卷第38頁）。
    故尚不足以證明扣案之偽鈔是被告交付予乙○○乙情。
  (三)雖被告所持用之門號0000000000號行動電話於98年3、4月間
    通話曾有使用位在花蓮縣光復鄉、瑞穗鄉境內之基地台，但
    被告住處在花蓮縣光復鄉大富村，距乙○○所經營之上揭檳
    榔攤約10分鐘路程，業據被告陳明在卷，此通聯紀錄亦僅能
    證明被告於98年3月、4月此段期間曾出現在花蓮縣上揭鄉鎮
    附近，但不能據此認定就是被告於98年3月間或3月底某日曾
    持扣案之千元偽鈔至乙○○所經營之檳榔攤購買箭筍乙情。
    則上揭證據尚難遽為不利於被告之認定。
  (四)綜上所述，本件僅憑證人乙○○前後矛盾不一之證詞，及卷
    附之電話通聯紀錄，尚無從認定被告確有交付扣案之千元偽
    鈔予證人乙○○而行使之犯行。此外，復查無其他任何積極
    確切之事證足資證明被告確有公訴意旨所指之行使偽造通用
    貨幣之犯行，揆諸前揭判例意旨，其犯罪自屬不能證明，自
    應為被告無罪之諭知。
據上論斷，應依刑事訴訟法第301條第1項，判決如主文。
本案經檢察官簡淑如到庭執行職務。
中    華    民    國    98    年    11    月    18    日
                  刑事第二庭    審判長法  官  陳世博
                                      法  官  林恒祺
                                      法  官  陳月雯
以上正本證明與原本無異。
如不服本判決應於收受送達後10日內向本院提出上訴書狀，並應
敘述具體理由。其未敘述上訴理由者，應於上訴期間屆滿後20日
內向本院補提理由書(均須按他造當事人之人數附繕本)「切勿逕
送上級法院」。告訴人或被害人如對於本判決不服者，應具備理
由請求檢察官上訴，其上訴期間之計算係以檢察官收受判決正本
之日期為準。
中    華    民    國    98    年    11    月    18    日
                                      書記官


司法院資訊處製作；財團法人民間司法改革基金會備份。
